# 求助陈版：处置子公司时合并报表中是否转回相关的其他所有者权益变动

提问人：TH78TH 时间：2018-01-07 20:08:58
2014 合并报表准则第五十条”企业因处置部分股权投资等原因丧失了对被投资方的控制权的，在编制合并财务报表时，对于剩余股权，应当按照其在丧失控制权日的公允价值进行重新计量。处置股权取得的对价与剩余股权公允价值之和，减去按原持股比例计算应享有原有子公司自购买日或合并日开始持续计算的净资产的份额之间的差额，计入丧失控制权当期的投资收益，同时冲减商誉。与原有子公司股权投资相关的其他综合收益等，应当在丧失控制权时转为当期投资收益”。 2014 合并报表准则指南中则提到“处置子公司时，与原有子公司的股权投资相关的其他综合收益、其他所有者权益变动，应当在丧失控制权时转入当期损益......"。
问题：与子公司股权相关的其他综合收益转入损益尚可理解，为何要将其他权益变动也要转入损益呢？子公司资本公积变化 或是少数股权比例变化对合并报表资本公积的影响，均需在处置子公司时转入损益吗？如丧失控制权但剩余股权仍有重大影响，相关其他综合收益及其他权益变动是全部转入损益还是按处置比例结转？
举例：A公司与C公司于 2015 年 1 月 1 日成立B公司，注册资本 100 元，A出资 80 元持股比例80%，C出资 20 元持股比例20%； 2015 年中B公司因其他会计事项而增加资本公积 50 元， 2015 年末B公司净资产为 150 元； 2016 年中，A公司以 26 元收购C公司所持B公司的20%股权，收购后B公司系A公司全资子公司； 2017 年A公司将所持B公司60%股权对外转让，转让价款 120 元，转让后所持有40%具重大影响；（假设B公司历年利润表数据均为零，并假设公允价值与账面价值相同）；各年合并报表会计处理如下，烦请陈版看下 2017 年合并报表处理是否有误。 （ 1 ）、 2015 年合并报表中增加资本公积 50 80%=40 ； （ 2 ）、 2016 年合并报表中增加资本公积 150 20%-26=4； （ 3 ）、 2017 年合并报表中股权处置收益120-150*60%=30；同时，需将原增加的资本公积 44 （40+4）转入投资收益；

回答人：chenyiwei
这里应用指南表述不严密。合并报表层面在丧失对子公司控制权时，不会存在需转入损益的“其他权益变动”。 但个别报表层面有可能存在这种情况，例如：A对B的长期股权投资原先持股30%，按权益法核算，后来因B单方面引入外部股东增资，A的股权比例稀释到25%但仍有重大影响，继续按权益法核算，但对所享有权益的变动额确认了资本公积。后来A继续收购B的７５％股权达到控股，转为成本法核算，此时在A的个别报表层面，原权益法核算期间形成的“资本公积——其他资本公积”是暂不处理的，到丧失控制权时才转入损益。但在A的合并报表层面，在取得对B的控制权时，这部分资本公积就已经转入投资收益了。